【裁判字號】    92,訴,861
【裁判日期】    920919
【裁判案由】    貪污治罪條例等
【裁判全文】
臺灣彰化地方法院刑事判決                          九十二年度訴字第八六一號
    公  訴  人  臺灣彰化地方法院檢察署檢察官
    被      告  甲○○
    指定辯護人 本院公設辯護人乙○○
右列被告因貪污案件，經檢察官提起公訴（九十二年度偵字第四六一九號），本院判
決如左：
    主      文
甲○○連續依據法令從事公務之人員，侵占公有財物，處有期徒刑貳年，褫奪公權貳
年。
    事      實
一、甲○○於民國九十一年六月二十五日擔任交通部公路總局台中區監理所彰化監理
    站（下簡稱彰化監理站）車輛管理股文書士，負責車輛報廢、繳銷車牌並車籍異
    動等業務，為依據法令從事公務之人員，竟基於意圖為自己不法所有之概括犯意
    ，於九十一年十一月起至九十二年三月間止，辦理前項業務期間，利用職務登載
    之便，連續乘車主張文才、梁滿鳳、李美玲、施慧芬、林美蘭、蔣銀屈、陳若青
    、童雲權、莊春政、劉麗棉、曾詠輝及陳家欣等人，前來彰化監理站辦理機車報
    廢手續時，將機車報廢後前開車主所需補繳之燃料費補增費用，侵吞入己，並以
    不開立收據與上開車主，改交付其等收據證明聯之方式，使車主誤以為所有之機
    車報廢手續已完成，並因此不會再被通知補繳燃料費補增費用，而向彰化監理站
    反應報繳程序有異。甲○○於以前開方式侵占上述款項得逞後，為免彰化監理站
    人員發覺，於每次侵占後，便將實際收受車主繳納報廢機車所需補繳之燃料費補
    增費用收據聯，於下班前，以車主申請報廢機車後改撤回申請等不實之理由，提
    呈由不知情之股長丙○○核章，並於得款後，以忘記撤銷該等車主機車報廢登記
    為由，將該等原已在電腦內鍵入報廢機車之案件，以其個人電腦登錄代碼後，進
    入電腦異動作業補登系統，製作不實之電腦日報表，記載車主所繳交之補繳補增
    費用作廢，而以此方式連續侵占公有財物，共計達新台幣（下同）二萬六千四百
    六十三元，並致生損害於前開報廢機車車主及彰化監理站對該等機車報廢業務審
    核之正確性。
二、案經法務部調查局中部地區機動工作組移送臺灣彰化地方法院檢察署檢察官偵查
    起訴。
    理       由
一、右揭犯罪事實業據被告甲○○於法務部調查局中部地區機動工作組調查時及檢察
    官偵查中自白不諱，並據其於本院坦承在卷，核與證人即該股股長丙○○於偵、
    審中證述相符，並有車主張文才等人之證述筆錄及被告自白書、彰化監理站機車
    異動歷史查詢紀錄單、收回號牌機車車輛異動登記書、作業日報表影本等資料在
    卷可證，被告犯行堪以認定。
二、核被告所為係犯刑法第二百十三條公務員登載不實罪、同法第二百十六條行使登
    載不實公文書罪及貪污治罪條例第四條第一項第一款之侵占公有財物罪。被告所
    犯上開三罪，均時間緊接，所犯構成要件各自相同，均依連續犯規定各論以一罪
    ，除所犯侵占公有財物罪之最重本刑無期徒刑依刑法第六十五條第一項規定不得
    加重外，餘併加重其刑。被告所犯連續登載不實罪與連續行使登載不實公文書罪
    間，其連續登載不實之低度行為為連續行使之高度行為所吸收，不另論罪。所犯
    連續行使登載不實公文書罪與連續侵占公有財物罪間，具有方法結果之牽連犯關
    係，應從一重之連續侵占公有財物罪處斷。末查，被告犯上開罪名，情節輕微，
    而其所得財物在新台幣五萬元以下，應依貪污治罪條例第十二條第一項規定減輕
    其刑；且被告在調查員發覺其犯行後，於法務部調查局中部地區機動工作組調查
    時及檢察偵查中自白，此業據證人彰化監理站股長丙○○與法務部調查局中部地
    區機動工作組丁○○到庭證述屬實，屬偵查中自白，而非自首，其後並自動繳交
    全部所得財物被告前揭所得財物二萬六千四百六十三元，有交通部公路總局台中
    區監理所彰化監理站收款通知書一紙附卷可參，另依同條例第八條第二項前段規
    定遞減輕其刑，不另依同條例第十條規定追繳或追徵或以其財產抵償之；又被告
    為獨立扶養子女，一時失慮，而觸犯重典，依其情節，屬法重情輕，犯罪之情狀
    尚堪憫恕，參照司法院大法官會議釋字第二六三號解釋意旨，依刑法第五十九條
    規定再遞酌減其刑。爰審酌被告並無前科，自白犯罪，犯後態度亦屬良好，因一
    時失慮，而觸犯刑法，從輕量處如主文所示之刑，併依貪污治罪條例第十七條規
    定宣告褫奪公權貳年。
據上論斷，應依刑事訴訟法第二百九十九條第一項前段，貪污治罪條例第四條第一項
第一款、第十二條第一項、第八條第二項前段、第十七條，刑法第十一條前段、第五
十六條、第二百十六條、第二百十三條、第五十五條後段、第五十九條、第三十七條
第三項，判決如主文。
本案經檢察官江孟芝到庭執行職務
中      華      民      國      九十二      年    九    月    十九    日
                                臺灣彰化地方法院刑事第三庭
                                    法      官     施  坤  樹
右正本證明與原本無異。
如不服本判決，應於判決送達後十日內向本院提出上訴狀( 須附繕本 )。
                                    法院書記官     陳  文  俊
中      華      民      國      九十二      年    九    月    廿四    日
所犯法條：
中華民國刑法第二百十三條
公務員明知為不實之事項，而登載於職務上所掌之公文書，足以生損害於公眾或他人
者，處一年以上七年以下有期徒刑。
中華民國刑法第二百十六條
行使第二百十條至第二百十五條之文書者，依偽造、變造文書或登載不實事項或使登
載不實事項之規定處斷。
貪污治罪條例第四條
有下列行為之一者，處無期徒刑或十年以上有期徒刑，得併科新台幣一億元以下罰金
：
一  竊取或侵占公用或公有器材、財物者。
二  藉勢或藉端勒索、勒徵、強占或強募財物者。
三  建築或經辦公用工程或購辦公用器材、物品，浮報價額、數量、收取回扣或有其
    他舞弊情事者。四以公用運輸工具裝運違禁物品或漏稅物品者。
五  對於違背職務之行為，要求、期約或收受賄賂或其他不正利益者。
前項第一款至第四款之未遂犯罰之。


司法院資訊處製作；財團法人民間司法改革基金會備份。
